【裁判字號】    94,上訴,2338
【裁判日期】    950105
【裁判案由】    妨害自由
【裁判全文】
臺灣高等法院臺中分院刑事判決  民國94年度上訴字第2338號
上  訴  人
即  被  告  乙○○
                    國民
            己○○
                    國民
            戊○○
                    國民
共      同
選任辯護人  林志忠  律師
            江燕鴻  律師
上列上訴人等因妨害自由案件，不服台灣台中地法院中華民國94
年9月30日第一審判決（民國94年度訴字第1204號；起訴案號：
台灣台中地方法院檢察署民國93年度偵字第13388號），提起上
訴，本院判決如下：
    主  文
上訴駁回。
    事  實
一、乙○○曾於民國（下同）八十六年間犯詐欺罪，經台灣台中
    地方法院判處有期徒刑一年二月，緩刑五年，於八十七年八
    月二十五日確定，又於九十二年間犯賭博罪，經同院判處有
    期徒刑四月，如易科罰金以三百元折算一日確定，於九十三
    年八月三十一日易科罰金執行完畢（不構成累犯），於前揭
    賭博案件審理中，與己○○於九十三年二月十四日二十一許
    ，經丁○○（綽號阿寶）之邀約，前往丁○○朋友綽號「小
    蔣」簡錫章所經營之賭場賭博（所涉賭博犯行，應已逾追訴
    權時效，另由檢察官為適法之處置），因當晚乙○○與己○○二人各賭輸新臺幣（下同）二百六十二萬元及一百七十萬
    元（賭博之籌碼係當場領借現金而以記帳之方式，乙○○、
    己○○始終尚未曾給付此賭債），竟懷疑丁○○與簡錫章二
    人共同詐賭，乙○○、己○○因之心有未甘，認應命丁○○
    、簡錫章給予受騙之精神賠償，竟與戊○○共同基於非法剝
    奪人之行動自由之犯意聯絡，以歸還簡錫章前揭賭債為藉口
    ，於九十三年二月十七日十四時許，由己○○打電話邀約丁○○前往臺中市○○路與精誠路口，大業路二號大樓六樓之
    十三其女友住處會面。丁○○不疑有他，乃於同日十七時許
    依約前往，迨丁○○一進入屋內，即見己○○、乙○○與戊○○及與彼等同有妨害自由犯意聯絡之另三名真實姓名、年
    籍均不詳，綽號各為「小朱」、「阿源」及「小江」之成年
    男子亦在現場，丁○○且旋即遭屋內之其中一名成年男子，
    以未扣案之電擊棒電擊脖子，再由己○○與綽號「小江」之
    成年男子，各持不明之疑似槍枝之物體抵住丁○○頭部（未
    扣案，無從鑑驗認定屬槍砲彈藥刀械管制條例所管制之槍枝
    ，此部分業據檢察官不另為不起訴處分），並喝叱丁○○不
    要動，非法控制其行動，且脅迫丁○○必須供出簡錫章之下
    落，隨即以類似綁水管之尼龍繩（未扣案）反綁丁○○雙手
    ，並以己○○之衣服套住丁○○頭部後，直接押往地下室，
    再押上一輛不詳車號之車上，載往臺中市○○路○段八六號
    十二樓處，而以此強暴、脅迫之非法方法剝奪丁○○之行動
    自由。迄抵達該處時，乙○○、戊○○及與其等有犯意聯絡
    之其他真實姓名不詳成年男子綽號「阿聰」、「阿祥」等約
    二十多人已在該處等候圍住，乙○○、己○○二人並繼續出
    言恐嚇，對丁○○恫嚇稱：「如不交出小蔣，就不要離開，
    要將伊打死」等語，而以加害生命、身體之事，致使丁○○
    心生畏懼，致生危害於安全，並強命丁○○承認有詐賭之行
    為，且繼續逼迫丁○○打電話要簡錫章出面解決，因當時簡
    錫章還在睡覺，乙○○等人以為丁○○故意通知簡錫章離開
    ，其間己○○及前開綽號「小江」之成年男子復持前開疑似
    槍枝之不明物體敲擊丁○○頭部，並夥同其他在場之人徒手
    毆打丁○○後，隨即其中同夥二人，並由戊○○駕駛不詳車
    輛共同將丁○○押往臺中市○○路一０九號十二樓，繼續非
    法剝奪丁○○之行動自由。車行至途中，時約當晚十八時許
    ，丁○○曾趁機掙開反綁之繩索，並於車輛行經臺中市○○
    路大地球大樓門口前等候紅綠燈時，跳車逃逸，一路大喊救
    命，惟丁○○約跑了五百公尺左右，即為戊○○等人在臺中
    市○○路惠華幼稚園前追上，戊○○追上後，持續以電擊棒
    電擊丁○○，並當場帶頭打人，後因發現有人報警，戊○○
    乃以電話聯絡己○○詢問如何處理，旋即又將丁○○帶上車
    ，押往前開臺中市○○路一０九號大樓十二樓內，由乙○○
    、己○○帶頭繼續毆打，致丁○○身體多處受傷，衣物破損
    （普通傷害、毀損均未據告訴）。嗣於同日二十時許，一夥
    人隨又將丁○○押往臺中市○○路○段六七號太子妃酒店二
    樓繼續剝奪其行動自由，其間乙○○、己○○並依丁○○行
    動電話之儲存號碼而與丁○○之太太丙○○聯繫，命其準備
    一百萬元，否則不會將丁○○釋放，惟丙○○表明臨時只能
    湊到三十萬元。至翌日（十八日）中午時分，適有丁○○之
    朋友甲○○前往丁○○家中，己○○得知此事後，即要求甲○○帶著現金三十萬元前往臺中市○○路與文心路之摩根餐
    廳等候，再由己○○令一名不詳姓名之成年男子將甲○○載
    往太子妃酒店二樓，甲○○到場後即交付三十萬元現金予乙○○，惟與乙○○等人同夥之真實姓名、年籍均不詳之綽號
    「阿聰」與「阿祥」二人認為猶有未足，要求甲○○另開支
    票借給丁○○，丁○○不得已同意後，由甲○○再簽發票號
    各為ＶＷ0000000號、ＶＷ0000000號，發票
    日分別為九十三年二月二十五日及九十三年三月二十五日，
    票面金額均為三十萬元，付款人係合作金庫銀行北臺中分行
    之支票二紙，由丁○○在支票上署名「阿寶」背書後，將前
    揭二張支票交予乙○○及己○○，剩下十萬元，則從乙○○
    朋友「阿聰」積欠丁○○之債務扣除。而乙○○、己○○於
    甲○○開票期間，唯恐丁○○回去後報警，乃脅迫丁○○立
    下詐賭之和解書，並由乙○○在一旁錄音，再由甲○○及王
    俊雄二人在和解書上擔任見證人，而以強暴、脅迫命丁○○
    為給付現金、商借支票背書並交付、簽立和解書及錄製和解
    書內容之錄音帶等無義務之事。迨至十八日十六時許，始由
    王俊雄開車將丁○○及甲○○載回，並報警處理，因而由警
    查悉上情。
二、案經臺中市警察局第一分局移送臺灣臺中地方法院檢察署檢
    察官偵查起訴。
    理  由
壹、證據能力方面：
一、按被告以外之人於審判外之陳述，除法律有規定者外，不得
    作為證據，刑事訴訟法第一百五十九條第一項，定有明文。
    本件證人歐洋龍、甲○○於接受檢察官訊問時所為之證詞，
    均為被告以外之人於審判外之言詞陳述，依前開刑事訴訟法
    第一百五十九條第一項之規定，前開陳述原則上均不具證據
    能力；惟證人歐洋龍、甲○○已於原審法院（以下稱同院）
    九十四年八月十二日審理時，均基於證人地位、經合法具結
    、並在賦予被告乙○○、己○○對質詰問機會之情形下為證
    述，則證人歐洋龍、甲○○前開證述，即因其在本件公判庭
    至同院作證，而終局取得證據能力（未經證據使用禁止，且
    經過嚴格證明之調查程序）。
二、再按被告以外之人於審判中有下列情形之一，其於檢察事務
    官、司法警察官或司法警察調查中所為之陳述，經證明具有
    可信之特別情況，且為證明犯罪事實之存否所必要者，得為
    證據：一、死亡者。二、身心障礙致記憶喪失或無法陳述者
    。三、滯留國外或所在不明而無法傳喚或傳喚不到者。四、
    到庭後無正當理由拒絕陳述者；又被告以外之人於偵查中向
    檢察官所為之陳述，除顯有不可信之情況者外，得為證據；
    刑事訴訟法第一百五十九條之三及第一百五十九條之一第二
    項分別定有明文。查證人即被害人丁○○在警詢及偵查中向
    檢察官所為之指述，屬被告以外之人於審判外之言詞陳述，
    其於原審法院審理時經合法傳喚、拘提，均未能到庭，則證
    人丁○○於警訊時所為之上開供述雖符合刑事訴訟法第一百
    五十九條之三第三款所示「傳喚不到」之要件，惟同院認為
    基於對質詰問權乃根源於憲法之刑事被告權利（大法官會議
    釋字第三八四號解釋可為參照），任何有礙被告行使前述權
    利之例外規定，在適用範圍上自應限縮，是以前述刑事訴訟
    法第一百五十九條之三第一款之適用範圍，即應由同條「經
    證明具有可信之特別情況」、「證明犯罪事實之存否所必要
    」兩項要件從嚴加以決定，而前述刑事訴訟法第一百五十九
    條之一第二項之適用範圍，則應視是否有同項所明定之「顯
    有不可信之情況者」之例外狀況。按所謂「經證明具有可信
    之特別情況」及有無「顯有不可信之情況者」之例外狀況，
    應依據陳述人於陳述時之「外部情況」是否具有可信性決定
    之，且必須依據陳述人之觀察、記憶、表達是否正確，及陳
    述人有無虛偽陳述之動機而加以綜合決定。證人丁○○於原
    審法院審理時經合法傳喚、拘提，均未到庭，而其於警訊時
    所為之供述，觀其內容，係屬證明本件犯罪事實存否所必要
    之證據，且同院審酌證人丁○○於警詢及偵查時所為之陳述
    ，因該時距離案發時間較近，記憶較深刻清晰，表達較為明
    確，且證人丁○○與被告乙○○、己○○於本件案發前二、
    三年即已甚為熟稔，經常有聯繫往來，於本件案發前雙方並
    無金錢債務糾紛或恩怨糾葛，證人丁○○與被告戊○○則並
    未熟識，亦無往來交情或糾葛，被告戊○○此次係因被告乙○○之請託始介入本案，凡此均為被告乙○○、己○○及戊○○自陳甚明（見同院卷第一五六頁至第一五七頁），是衡
    情被告丁○○於警詢及偵查中均無虛偽陳述，故意誇飾案發
    情節，誣陷被告乙○○、己○○及戊○○之動機及必要，是
    原審法院綜上稽證，認為證人丁○○於警訊及偵查中所為之
    供述，已具有可信之特別情況，且無「顯有不可信之情況者
    」之例外狀況，自皆得作為本件認定事實之證據。況且當事
    人代理人或辯護人於法院調查證據時，知有第一百五十九條
    第一項不得為證據之情形，而未於審判程序言詞辯論終結前
    聲明異議者，視為同意作為證據，刑事訴訟法第一百五十九
    條之五亦定有明文。本件被告乙○○、己○○、戊○○等三
    人為當事人，於原審法院審判程序進行中，對審判長問：「
    對於證人丁○○警訊、偵訊中指訴、證人歐陽龍、甲○○偵
    訊及同院證述有何意見？（逐一提示並告以要旨），被告均
    答：沒有意見。尚有何證據請求調查？被告均答：沒有」等
    語（見原審卷第一五五頁及第一六二頁）。對於證人丁○○
    、甲○○分別於警詢或偵查中之證述，既均未於原審法院審
    判程序言詞辯論終結前聲明異議者，視為同意作為證據。
貳、罪責認定方面：
一、訊據上訴人即被告乙○○、己○○固坦承確有於上揭時間，
    應證人丁○○之邀約，至簡錫章所開設之賭場賭博財物，嗣
    因懷疑證人丁○○詐賭，乃與其處理後續事宜。之後，並有
    收受證人丁○○向證人甲○○商借之面額均為三十萬元之支
    票二紙、證人丁○○所書立之和解書一紙，並要證人丁○○
    口述和解書之內容予以錄音等情。上訴人即被告戊○○則供
    認確有受被告乙○○所託，駕車將證人丁○○載至臺中市○○路一０九號十二樓處；惟被告等三人均矢口否認有何妨害
    自由之犯行，被告乙○○、己○○均辯稱：本件係起因於丁○○詐賭，始有後續之處理過程。伊等前往簡錫章所開設之
    賭場賭博時，丁○○當場就有承認詐賭，且因惟恐伊二人張
    揚，致名譽有所損害，無法立足，乃主動提議要拿出一百萬
    元賠償伊等二人。事發當天亦是丁○○主動以電話聯繫，邀
    約伊等二人出來說要給付賠償金，是支票係丁○○自願向甲○○商借後交付予伊等二人，和解書則是丁○○怕造成誤會
    ，亦是自願書立的等語。被告戊○○則辯稱：伊並未參與賭
    博，不知道乙○○、己○○賭博輸錢的事，亦不明瞭丁○○
    有無詐賭。當天伊是接到乙○○的電話，說臨時不方便，沒
    有車使用，請伊將丁○○載至臺中市○○路一０九號十二樓
    處。伊想說朋友請託，伊也剛好有車，就幫忙搭載丁○○一
    程。伊將丁○○載至目的地後，就先行離開了，不知道後續
    發生什麼事。丁○○在伊車上時行動自如，伊並未對之為妨
    害自由之犯行等語。
二、經查：
（一）前揭犯罪事實，業據證人丁○○於警詢及檢察官偵查中均
      陳稱：伊於九十三年二月十七日十四時許，接獲己○○之
      電話聯繫，邀約伊至臺中市○○路二號六樓之十三號住處
      收取己○○及乙○○積欠簡錫章之賭債款項，伊到達該處
      ，見到己○○與另三名不詳姓名之成年男子在場，其中一
      名不詳姓名之男子在伊一進門時，就先以電擊棒電擊伊頸
      部，己○○及另一名綽號「小江」之成年男子就拿出預藏
      之疑似手槍之物體頂住伊頭部，喝令伊承認詐賭並說出簡
      錫章之下落，伊不從，己○○即拿出預藏之尼龍繩反綁伊
      之雙手，再用衣服蓋住伊之頭部，以車輛將伊又載往臺中
      市○○路○段八六號十二樓處，並要伊承認詐賭，且繼續
      逼問伊簡錫章之去向，對伊恐嚇稱：如不交出簡錫章，就
      不讓伊離開，要將伊打死等語，其間己○○及前開綽號「
      小江」之成年男子復持疑似槍枝之不明物體敲擊伊頭部，
      並夥同其他在場之人徒手毆打伊後，又由戊○○及另二名
      乙○○之友人以車輛欲將伊載往臺中市○○路一０九號十
      二樓。途中，伊有將繩子掙脫開，並在車子停在中華路大
      地球門口等候紅綠燈時，打開車門趁隙脫逃，但逃跑未及
      五百公尺即又被戊○○及另二名乙○○之友人追及，毆打
      一頓後，再押往該民生路大樓十二樓處，在該處又由乙○○、己○○帶頭繼續毆打，致伊身體多處受傷，衣物破損
      。之後乙○○、己○○一行人復又將伊帶往臺中市○○路
      ○段六七號太子妃酒店二樓繼續剝奪伊之行動自由。此時
      乙○○及己○○即依伊行動電話內之電話號碼，而與伊太
      太丙○○聯絡，要求丙○○需拿出一百萬元前來始會釋放
      伊。伊太太趕緊籌出現金三十萬元，於十八日中午時分委
      託伊朋友甲○○及王俊雄拿到太子妃酒店，因尚缺七十萬
      元，與乙○○等人同夥之真實姓名、年籍均不詳之綽號「
      阿聰」與「阿祥」二名成年男子認為猶有未足，伊乃另向
      甲○○借取二張面額均為三十萬元，發票日各為九十三年
      二月二十四日及同年三月十五日之支票，並親自署名「阿
      寶」背書後，交予乙○○，餘十萬元則由乙○○朋友「阿
      聰」處扣除所積欠伊之債務。待金錢問題解決後，乙○○
      又命伊需書立和解書，表示一切出於伊志願，並口述和解
      書之內容錄音存證，且要甲○○及王俊雄簽名擔任見證人
      ，始將伊交由甲○○、王俊雄帶回。伊因深怕又遭人押走
      ，躲在家中不敢出門，亦無法就醫，只好將就以藥房之西
      藥服用療傷等語顯詳在卷（見警卷第一八頁至第二一頁，
      偵查卷第一四四頁至第一四九頁），其中關於其遭押往臺
      中市○○路一０九號十二樓大樓，在臺中市○○路途中，
      曾一度掙脫綑綁下車脫逃，但旋又被抓回，並遭毆打一節
      ，復核與證人即目擊當時現場景況，並報警處理之歐洋龍
      於檢察官偵查及原審法院審理時證稱：九十三年二月十七
      日十八時許，伊在臺中市○○路惠華幼稚園前有看到一群
      人在追逐喧嘩打架，並好像有聽到人喊救命，伊趕緊打一
      一０報警處理等語大致相符（見偵查卷第一八一頁，同院
      卷第一一六頁至第一一九頁），並有臺中市警察局第一分
      局九十四年六月十日中分一刑字第０九四００二五三七五
      號函附之偵查報告、現場照片及證人歐洋龍報案之臺中市
      警察局勤務指揮中心一般事故紀錄（通報）單存卷可佐（
      見同院卷第三八頁至第四二頁）。再被告乙○○於原審法
      院陳稱：案發期間，其所持用之行動電話號碼為0000
      000000號及0000000000號等情（見同院
      卷第一六三頁），經核對該二支行動電話之通聯記錄，在
      證人丁○○前開所指述遭挾持至臺中市○○路○段六七號
      太子妃酒店之時間，即九十三年二月十七日深夜至翌日（
      十八日）下午時分，該被告乙○○所持用之行動電話確有
      持續利用位於前址隔壁之臺中市○○路○段六五號之基地
      台收發話之記載（見偵查卷第六六頁至第六七頁、第九二
      頁至第九四頁），足見證人丁○○所述遭被告乙○○等人
      強挾至太子妃酒店之事實，亦非無端攀誣。另證人即於九
      十三年二月十八日中午時分，經丁○○之妻丙○○委託前
      往太子妃酒店之甲○○亦於檢察官偵查及原審法院審理時
      到庭證稱：伊於九十三年二月十八日，確有受丁○○之妻
      丙○○所託，到臺中市○○路林新醫院之附近的ＫＴＶ，
      並簽發面額均為三十萬元之支票二張借予丁○○。伊到現
      場有看到丁○○手部及臉部有受傷，但不知是否遭毆打所
      致，且丁○○人坐在椅子上，似乎有不得已的苦衷。丁○○在當場有與對方簽和解書，並要伊及同行之王俊雄在上
      面署名當見證人。之後伊與丁○○一起搭王俊雄的車子離
      開，在車上丁○○有說己○○賭博輸錢還在那邊有的沒的
      表示爭執等語（見偵查卷第一八一頁至第一八二頁，同院
      卷第一二０頁至第一二五頁），核亦與證人丁○○所指訴
      遭限制行動自由及被迫簽發支票、和解書之情節大致相符
      ，堪認證人丁○○所陳各節均非虛詞。另證人歐洋龍就其
      於當日是否目擊該一群人有肢體衝突之情形及證人甲○○
      就證人丁○○於回程中是否有以言語抱怨此事，肇因係源
      於被告己○○、乙○○賭博輸錢卻反誣賴其詐賭等情，於
      偵查及原審法院所陳固略有未合，惟按審理事實之法院於
      證人之陳述有部分前後不符或相互間有所歧異時，究竟何
      者為可採，仍應本其自由心證予以斟酌，非謂一有不符或
      矛盾，即應認其全部不可信；又證人對於犯罪之細節，所
      述固有渲染、誇大之處，然其基本事實之陳述，仍與犯行
      之真實性無礙時，尚非不得予以採信；再證人供述之證據
      前後不符時，究竟何者為可採，事實審法院仍得依證據法
      則，本於自由心證予以斟酌，作合理之比較，定其取捨，
      若其取捨判斷無從認為確實有違日常客觀之經驗法則，自
      不得指為違背法令，有最高法院八十一年度臺上字第五三
      ０三號判決及八十二年度臺非字第一四一號判決可參照。
      且證人就同一事實之陳述前後略有出入此乃各人之記憶不
      清，或細節未交待清楚，或其描述用語不同，省略片段情
      節，或記錄之詳簡有異所致，倘其主要陳述一致，即尚難
      因其細節稍有紛岐即將全部證言捨棄不採，亦有最高法院
      七十三年度臺上字第三九九八號判決可參照。證人歐洋龍
      及甲○○於檢察官偵查中均分別明確證述確有目擊追逐、
      發生肢體衝突之情事與證人丁○○事後有稱事情乃緣起於
      被告己○○不願償還賭債，反強要其承認詐賭之情等語（
      見偵查卷第一八一頁、第一八二頁），其後則於原審法院
      訊問時，均翻異前詞，改稱未目擊或聽聞，前後所陳述證
      言，固有所不符，惟同院衡酌其二人於檢察官偵查中為證
      言時，距離案發時間較近，記憶較為深刻清晰，表達且較
      為明確，證人歐洋龍、甲○○且於原審法院證述事隔甚久
      ，詳情已不復記憶等語，是經比較取捨，認二人所述捍格
      之處應以渠等於檢察官偵查中所作證陳述之情節應較為可
      採，而據為認定本件被告三人之犯罪事實如前，當無疑義
      ，應併敘明之。此外，復有證人丁○○所書立之和解書一
      份及證人甲○○所簽發，借予證人丁○○背書後，交由被
      告己○○及乙○○收執之票號各為ＶＷ0000000號
      、ＶＷ0000000號，發票日分別為九十三年二月二
      十五日及九十三年三月二十五日，票面金額均為三十萬元
      ，付款人為合作金庫銀行北臺中分行之支票二紙（均影本
      ）在卷可稽（見偵查卷第三八頁至第四０頁），暨錄有證
      人丁○○口述和解內容之錄音帶一捲扣案可資佐證，堪認
      被告乙○○、己○○及戊○○確有基於犯意聯絡，共同為
      本件妨害自由之犯行無訛。
（二）被告乙○○、己○○及戊○○固以前揭情詞置辯。惟被告
      己○○已於警詢時坦陳：案發當天在臺中市○○路二號六
      樓之十三之現場，確有伊透過綽號「奶仔」之男子找來的
      朋友亦在場，伊等有命丁○○與伊等同行，之後陸續有帶
      丁○○至臺中市○○路○段八六號十二樓、臺中市○○路
      十二樓及臺中市○○路附近太子妃酒店等處，當晚伊是請
      丁○○約簡錫章出來收錢等語，僅稱未以槍枝強押被害人
      丁○○，被告乙○○亦未毆打被害人丁○○之情（見警卷
      第八頁反面至第九頁），是其於原審法院改稱：臺中市○○路二號六樓之十三現場只有伊與丁○○，之後係丁○○
      自行離開，伊不知丁○○欲往何處。當天是丁○○因先前
      詐賭之事，主動聯絡伊，要與伊及乙○○談和解之事，並
      非伊聯絡丁○○說要約簡錫章出來要還賭債。丁○○與伊
      在臺中市○○路二號六樓之十三處談完離開後，伊係單獨
      至臺中市○○路十二樓找乙○○，伊當天並未到臺中市○○路○段八六號十二樓，亦未前往臺中市○○路○段六七
      號之太子妃酒店等語，就當天與被害人丁○○晤談之事由
      ，先後有前往之地點，均翻異前詞，所述明顯齟齬，是其
      於原審法院所為辯詞，應屬事後卸責之語，已無足採信。
      又被告戊○○亦於警詢時供稱：伊當日確有開車搭載丁○○至臺中市○○路一０九號，車上另有二名乙○○之朋友
      。途中伊所駕駛之車輛有與人發生擦撞，丁○○趁隙逃出
      車外，是乙○○之二名友人將之追回等語甚明（見警卷第
      一二頁），則其於原審法院改稱：車上另二名男子伊不知
      係何人，似乎是丁○○的朋友。途中丁○○亦無逃出車外
      之情事等語，顯係事後推脫之飾詞，亦不可採信。再被告
      乙○○雖辯稱：丁○○係因對伊及己○○詐賭，為伊等當
      場識破，為害怕伊等張揚及賠償伊等因受詐騙之精神損害
      ，始當場自願提議以一百萬元和解等語；但查，被告乙○○及己○○於原審法院既自承渠等至簡錫章所開設之賭場
      賭博時，係當場向賭場櫃臺借取現金以為籌碼下注，事後
      再與櫃臺依帳目紀錄結算（見同院卷第三一頁、第七四頁
      至第七六頁），是縱被告乙○○、己○○所言證人丁○○
      之詐賭情事屬實，然伊二人並未因證人丁○○之「詐賭」
      而受有任何實質之損失（因二人始終未攜帶現金前來結算
      ），倘被告乙○○確當場識破證人丁○○詐賭伎倆，則衡
      情證人丁○○充其量應僅會將當晚被告乙○○、己○○向
      櫃臺借款之紀錄塗銷，不再命渠二人歸還，焉有可能自願
      另再提出以一百萬元和解之議案，賠償伊二人無名之「損
      失」。況即使證人丁○○果真因詐賭而願另賠償被告乙○○、己○○一百萬元，則以當晚渠等動輒數百萬元之博奕
      往來，證人丁○○為免其詐賭情事曝光，自應力求能當場
      解決，給付現金為賠償後，懇求被告乙○○二人「封口」
      保守秘密，何以證人丁○○亦未於賭博現場提出現金一百
      萬元，即行給付予被告乙○○二人，尚須事後再以電話聯
      絡，與被告乙○○、己○○大費周章糾纏幾近一天之時間
      ，復命其妻丙○○多方籌措現金，再委託局外未參與賭博
      之證人甲○○與友人王俊雄攜來，並當場書立和解書，請
      託甲○○與王俊雄見證，反使其詐賭之事東窗事發而為眾
      所周知？凡此在在均與常情未合，是被告乙○○此部分辯
      詞，亦不可採，渠等命證人丁○○所書立之前述和解書顯
      係為掩飾強暴脅迫行為所為欲蓋彌彰之舉措甚明。另被告
      乙○○雖辯稱：案發當日伊等並未將丁○○挾持至臺中市
      西屯區○○路之太子妃酒店，伊當天也沒有前往太子妃酒
      店附近。丁○○交付現金、支票及書立和解書之地點均在
      臺中市○○路一０九號十二樓處等語；惟經核對該行動電
      話之通聯記錄，在證人丁○○前開所指述遭挾持至臺中市
      ○○路○段六七號太子妃酒店之時間，即九十三年二月十
      七日深夜至翌日（十八日）下午時分，被告乙○○於案發
      期間所持用之號碼0000000000號及00000
      00000號行動電話，確有持續利用位於臺中市○○路
      ○段六五號之基地台收發話之記載，業見前述，是被告乙○○此部分辯詞，核亦與客觀事證未符，均無足採取。至
      被告乙○○、己○○另於原審法院聲請傳喚證人王俊雄到
      庭為詰問，然並未提供王俊雄之確切年籍資料以供同院查
      核傳訊，且案發當日證人丁○○於太子妃酒店向證人甲○○商借支票交付予被告乙○○，並書立和解書等情，業據
      證人甲○○於檢察官偵查及原審法院均證述綦詳，被告乙○○、己○○復聲請對證人王俊雄為交互詰問，原審法院
      認已無必要，併此敘明。
（三）綜此，被告乙○○、己○○及戊○○所為辯解，均無非事
      後飾卸之語，不可採信。本件事證至臻明確，被告三人之
      犯行，均洵堪認定。聲請再斟酌傳喚證人丁○○、甲○○
      調查乙節，本院認無調查之必要，併予敘明。
三、按刑法第三百零二條之非法剝奪人行動自由罪，係妨害他人
    自由之概括的規定，故行為人具有一定目的，以非法方法剝
    奪人之行動自由者，除法律別有處罰較重之規定（例如略誘
    及擄人勒贖等罪），應適用各該規定處斷外，如以使人行無
    義務之事，或妨害人行使權利為目的，而其強暴脅迫復已達
    於剝奪人行動自由之程度，即祇成立本罪，不應再依同法第
    三百零四條論處，誠以此項使人行無義務之事，或妨害人行
    使權利之低度行為，應為剝奪人行動自由之高度行為所吸收
    ，不能以其目的係在使人行無義務之事，或妨害人行使權利
    ，認為係觸犯刑法第三百零二條第一項及第三百零四條第一
    項之二罪名，依同法第五十五條，從一重處斷（最高法院二
    十九年上字第二三五九號判例意旨參照）；復按刑法第三百
    零二條之妨害自由罪，原包括私禁及以其他非法方法剝奪人
    之行動自由而言，所謂非法方法，當包括強暴脅迫等情事在
    內，自屬包含於妨害行動自由之同一意念之中，縱其所為，
    合於刑法第三百零五條恐嚇危害安全之情形，仍應視為剝奪
    行動自由之部分行為，非低度之恐嚇危害安全罪，為高度之
    剝奪行動自由罪所吸收（最高法院七十四年臺上字第三四○
    四號判例意旨參照）。查本件被告乙○○、己○○及戊○○
    共同以綑綁毆打之強暴手段及言語恐嚇脅迫之非法方法，阻
    止證人丁○○任意離去，之後更強命證人丁○○需交付賠償
    金、書立和解書及錄製錄音帶以解決其與被告乙○○、己○○間之詐賭糾紛，核被告等三人所為，均係犯刑法第三百零
    二條第一項以其他非法方法剝奪人之行動自由罪。被告等三
    人於對證人丁○○妨害自由之行為繼續中，另行為言語恐嚇
    之行為，為妨害自由之部分行為，其另使證人丁○○行給付
    賠償金（含向證人甲○○商借支票背書交付）、書立和解書
    及錄製和解內容之錄音帶等無義務之事之低度行為，復為妨
    害自由之高度行為所吸收，均不另論罪。另刑法三百零二條
    第一項之剝奪行動自由罪，其行為含有相當繼續之性質，為
    繼續犯之一種，因而其剝奪自由之地點縱有先後不同，惟剝
    奪行為並無間斷者，則仍屬包括的一個實行行為之繼續，只
    能論以單純一罪，另即令於他人剝奪行動自由犯行當中，而
    加入共同實施者，亦不失為共同正犯。本件被告乙○○等人
    雖先後挾持證人丁○○至多處地點，惟其剝奪行動自由之犯
    行既無間斷，當僅以一罪論斷；而被告戊○○雖未於證人丁○○行動自由遭限制時始終在場，然其既嗣後亦加入剝奪證
    人丁○○之行動自由，自亦為本件犯行之共犯，均附為說明
    。被告乙○○、己○○、戊○○及真實姓名、年籍均不詳，
    綽號「小朱」、「阿源」、「小江」、「阿聰」、「阿祥」
    等二十餘名成年男子間，就前開妨害自由之犯行，均有犯意
    聯絡及行為分擔，應俱屬共同正犯。
四、原審法院審酌被告乙○○前有犯詐欺罪經宣告緩刑之紀錄，
    被告己○○、戊○○於本件案發前則均無前科記錄，有臺灣
    高等法院被告全國前案紀錄表可查，渠等僅因懷疑證人丁○○與案外人簡錫章合謀詐賭，心有未甘，竟在未實際給付賭
    債而無實質損失之情況下，猶圖憑藉私力，邀集上揭共犯真
    實姓名、年籍均不詳之成年男子二十餘名，欲仗勢令證人丁○○屈服承認詐賭，並進而支付精神賠償金，渠等蔑視法治
    及對個人權益之輕賤，莫此為甚，惡性非輕，兼衡酌被告三
    人之智識、犯罪之動機、目的、手段、犯罪所致之具體危害
    ，渠等犯後未能尋求證人丁○○之諒解，猶飾詞辯解，企圖
    合理化自身犯行，均未見悔悟之心，態度欠佳之犯罪後態度
    及被告三人各自參與本件犯行之程度與情節輕重等一切情狀
    ，適用刑事訴訟法第二百九十九條第一項前段，刑法第二十
    八條，第三百零二條第一項、第三十八條第一項第三款、罰
    金罰鍰提高標準條例第一條前段之規定，判決被告乙○○、
    己○○、戊○○共同以非法方法剝奪人之行動自由罪，被告
    乙○○、己○○各處有期徒刑壹年陸月，被告戊○○處有期
    徒刑壹年，和解書壹張及扣案之錄有和解內容之錄音帶壹捲
    ，均沒收。並說明前開證人丁○○所書立之和解書一張，雖
    未扣案 (被告乙○○係提出和解書影本附卷），但既可明確
    認定現為被告乙○○所持有，且與扣案錄有和解內容之錄音
    帶一捲，皆係被告乙○○等三人因本件為妨害自由犯罪所得
    之物，自應同依刑法第三十八條第一項第三款規定併予諭知
    沒收。另前揭犯罪事實欄所述之電擊棒、疑似為槍枝之不明
    物體、尼龍繩及用以套住證人丁○○頭部之被告己○○之衣
    物，固為供被告乙○○等人犯本件犯行所用之物，然既未據
    扣案，復非屬違禁物，且無具體事證顯示該等物品尚屬存在
    ，為免滋生檢察官執行之困難，爰不併為沒收之宣告。再前
    述面額均為三十萬元，由證人甲○○簽發借予證人丁○○背
    書而交付予被告乙○○等人之支票二張，雖為被告乙○○等
    人因犯本罪所得之物，但支票為提示證券，且依票據法第五
    條第一項規定，在票據上簽名者，依票上所載文義負責；依
    民法第九十二條第一項、第九十三條前段規定，被脅迫而為
    之意思表示，並非當然無效，僅表意人得撤銷其意思表示；
    基於上開理由，在證人甲○○、丁○○撤銷發票之意思表示
    前，被告乙○○等人並非完全不得行使該支票之權利，為避
    免刑事之沒收影響其民事應有之權利，爰亦不予諭知沒收，
    併此敘明。
五、本院經核原審法院前揭本案判決認事用法，均無不合，量刑
    亦均屬適當，被告等三人上訴意旨均略稱：並沒有妨害丁○○行動自由，亦未毆打丁○○，是丁○○自願書立和解書等
    語，經詳核為無理由，應予駁回。
六、據上論結：應依刑事訴訟法第三百六十八條，判決如主文。
本案經檢察官庚○○到庭執行職務。
中    華    民    國    95    年    1    月    5      日
            刑事第二庭  審判長法  官  李  璋  鵬
                              法  官  胡  森  田
                              法  官  方  艤  駐
上列正本證明與原本無異。
如不服本判決應於收受送達後十日內向本院提出上訴書狀，其未
敘述上訴之理由者並得於提起上訴後十日內向本院補提理由書（
均須按他造當事人之人數附繕本）。
                              書記官  江  玉  萍
中    華    民    國    95    年    1    月    6      日
附錄本案論罪科刑法條：
刑法第三百零二條第一項：私行拘禁或以其他非法方法，剝奪人
之行動自由者，處五年以下有期徒刑，拘役或三百元以下罰金。
                                                      Ａ


司法院資訊處製作；財團法人民間司法改革基金會備份。
